【裁判字號】    99,易,1685
【裁判日期】    990830
【裁判案由】    侵占
【裁判全文】
臺灣板橋地方法院刑事判決              99年度易字第1685號
公  訴  人  臺灣板橋地方法院檢察署檢察官
被      告  甲○○
上列被告因侵占案件，經檢察官聲請以簡易判決處刑（98年度偵
字第31149號），本院判決如下：
    主  文
甲○○無罪。
    理  由
一、聲請簡易判決處刑意旨略以：被告甲○○與友人乙○○（所
    涉侵占遺失物罪，業經本院以99年度簡字第482 號判決確定
    ），於民國98年10月10日10時20分許，在臺北縣蘆洲市○○○路309 號中國石油加油站前，拾得丙○○所遺失之中國信
    託銀行所核發卡號為0000000000000000號之加油卡1 張，竟
    共同意圖為自己不法之所有，予以侵占入己。另再共同意圖
    為自己不法之所有，於(1) 98年10月10日17時45分許，(2)
    同月12日12時3 分許，(3) 同月12日13時02分許，(4) 同月
    12日14時08分許，(5) 同月12日15時48分許，共同持所拾得
    之丙○○加油卡消費買菸及加油（免簽卡式消費）共計新臺
    幣（下同）1714元（被告與乙○○共犯刑法第33 9 條 之1
    非法由收費設備取財罪部分，經本院99年度簡字第482 號判
    決確定），因認被告涉犯刑法第337 條侵占遺失物罪嫌等語
    。
二、證據能力之認定：
    按被告以外之人於審判外之言詞或書面陳述，除法律有規定
    者外，不得作為證據，刑事訴訟法第159 條固然定有明文，
    惟被告以外之人於審判外之陳述，雖不符同法第159 條之1
    至之4 規定，而經當事人於審判程序同意作為證據，法院審
    酌該言詞陳述或書面陳述作成時之情況，認為適當者，亦得
    為證據。又當事人、代理人或辯護人於法院調查證據時，知
    有第159 條第1 項不得為證據之情形，而未於言詞辯論終結
    前聲明異議者，視為有前項之同意，此亦據同法第159 條之
    5 規定明確。查本案所引用之證據資料（詳後引證據），其
    中屬傳聞證據部分，縱無刑事訴訟法第159 條之1 至第159
    條之4 或其他規定之傳聞證據例外情形，亦因被告及檢察官
    同意可作為證據使用，本院審酌該證據作成之情況，並無不
    當，認以上揭文書作為證據，應屬適當，有證據能力。
三、按被告未經審判證明有罪確定前，推定其為無罪；犯罪事實
    ，應依證據認定之，無證據不得認定犯罪事實。又不能證明
    被告犯罪或其行為不罰者，應諭知無罪之判決，刑事訴訟法
    第154 條、第301 條第1 項分別定有明文。次按事實之認定
    ，應憑證據，如未能發現相當證據，或證據不足以證明，自
    不能以推測或擬制之方法，為裁判基礎；且認定不利於被告
    之事實須依積極證據，苟積極證據不足為不利於被告事實之
    認定時，即應為有利於被告之認定；另認定犯罪事實所憑之
    證據，雖不以直接證據為限，間接證據亦包括在內，然而無
    論直接證據或間接證據，其為訴訟上之證明，須於通常一般
    之人均不致有所懷疑，而得確信其為真實之程度者，始得據
    為有罪之認定，倘其證明尚未達到此一程度，而有合理之懷
    疑存在而無從使事實審法院得有罪之確信時，即應由法院為
    諭知被告無罪之判決（最高法院40年臺上字第86號、30年臺
    上字第816 號、76年臺上字第4986號分別著有判例參照）。
四、聲請意旨認被告涉犯上開罪嫌，無非以被告警詢、偵查中之
    供述、被害人丙○○警詢指證及卷附冒用明細表、監視錄影
    內容翻拍相片2 張為其論據。訊據被告固坦認有與乙○○共
    同使用被害人丙○○之加油卡消費等情，惟矢口否認有何侵
    占遺失物罪嫌，並辯稱：伊並未與乙○○共同侵占遺失物，
    係乙○○撿到本案加油卡後才來問伊有無要一起使用，且上
    開加油卡自始自終均在乙○○持有中，伊均未保管上開信用
    卡，並無侵占之行為等語。經查：
（一）被害人丙○○於98年10月10日10時20分許，前往臺北縣蘆
      洲市○○○路309 號中國石油自助加油站（中油蘆洲自助
      加油站）加油後，忘記將其置入自助加油機內用以付費之
      中國信託銀行卡號0000000000000000號加油卡取出，即離
      開現場，旋為乙○○拾獲並加以侵占等情，業為被告所不
      爭執，且據證人丙○○於警詢、證人乙○○於警詢、偵查
      及本院審理中分別證述明確，且證人乙○○犯侵占遺失物
      罪部分，亦經本院以99年度簡字第482 號判處罰金6 千元
      確定，有前揭本院刑事簡易判決1 份在卷為憑，此部分事
      實固堪以認定。
（二）惟被告自始於警詢中即陳稱：本案加油卡係乙○○在他打
      工的加油站撿到的，詳細地址伊不清楚等語；於本院調查
      、審理中亦均一致陳稱：乙○○拾獲上開加油卡當時，伊
      並不在場等語，核與證人乙○○於本院調查、審理中證稱
      ：我是在中油蘆洲自助加油站撿到本案加油卡，當時被告
      並不在場等情相符，是可認本案加油卡並非被告與證人乙○○共同拾獲，本難逕認被告與乙○○有何共同侵占本案
      加油卡之行為。
（三）又依證人乙○○於審理中證稱：我拾獲上開加油卡後，即
      獨自前上開中油蘆洲自助加油站，照機械指示操作以測試
      該卡片是否能使用，機器顯示卡片可以使用，我就將卡片
      取出，因為卡片上沒有寫名字，我不知道如何歸還失主，
      所以就自己拿來用，因我當時自己也有機車，我就繼續用
      該卡片加油，我先拿瓶子來裝汽油，分成兩次加油，各加
      17、15元的油，當時是在中午之前，尚未吃中飯，之後我
      就騎自己的機車加油約68元，後來將瓶子裡的汽油拿給別
      人，始在下午4 、5 時許撥打電話給被告，將撿到加油卡
      的事告知被告，並詢問被告有無要加油，才由我騎被告的
      機車前往址設臺北縣板橋市○○路之自助加油站加油約75
      元等語，核與卷附上開加油卡之冒用明細表顯示丙○○之
      加油卡遺失後之第一筆消費，係於98年10月10日10時38分
      50秒許在址設臺北蘆洲市○○○路309 號之中油蘆洲自助
      加油站冒用測試1 元，之後於同日11時14分18秒許、11時
      20 分15 秒許，在同一加油站各加油17、15元，嗣於同日
      13時37分51秒許，在上開自助加油站加油68元，始於同日
      17時08分55秒許到臺北縣板橋市○○路90號之自助加油站
      加油消費75元之紀錄相符；暨衡以證人乙○○證稱前曾在
      中油蘆洲自助加油站打工過，其對該加油站及自助加油設
      施應屬熟悉而可自行操作等情，證人乙○○上開證詞應屬
      可採。又參以證人乙○○證稱撿到上開加油卡後到持瓶子
      去加油17、15元之間，並未打電話給任何人等語；暨證人
      乙○○獨自使用上開加油卡加油後，遲至約5 、6 小時後
      始與被告聯繫；且本件亦查無其餘證據足資佐認被告更早
      之前有與證人乙○○接觸、見面、通話而共同決定侵占上
      開加油卡加油之情，已可認本件確係證人乙○○撿拾上開
      加油卡後，自行決定將之易持有為所有而予侵占入己，並
      於侵占行為完成後，使用於加油數次，始通知被告一起使
      用上開加油卡至明。
（四）按侵占罪為即成犯，於持有人將持有他人之物變易為所有
      之意思時，即行成立，苟非事前共謀，則其後參與處分贓
      物之人，無論是否成立其他罪名，要難論以共同侵占，最
      高法院亦著有67年臺上字第2662號判例可供參照。則本件
      既係證人乙○○自行侵占該加油卡後，自行加油17、15、
      65元，始邀約被告提供被告機車前往加油，則被告共同使
      用上開加油卡之行為，已在證人乙○○侵占行為完成之後
      ，被告之使用行為自無從論以侵占遺失物罪之共同正犯，
      而應以另罪論處，被告所涉此部分侵占罪嫌，依法自應為
      無罪之諭知。
據上論斷，應依刑事訴訟法第452 條、第301 條第1 項判決如主
文。
本案經檢察官李美金到庭執行職務。
中    華    民    國    99    年    8     月    30    日
                     刑事第二十三庭  法  官  黃苙荌
上列正本證明與原本無異。
如不服本判決，應於判決送達後10日內敘明上訴理由，向本院提
出上訴狀 (應附繕本) ，上訴於臺灣高等法院。其未敘述上訴理
由者，應於上訴期間屆滿後20日內向本院補提理由書「切勿逕送
上級法院」。
                                     書記官  朱烈稽
中    華    民    國    99    年    8     月    31    日

司法院資訊處製作；財團法人民間司法改革基金會備份。
